臺灣嘉義地方法院刑事判決　　　　　　　　　　　　九十三年度簡上字第二三二號
　　上　訴　人　臺灣嘉義地方法院檢察署檢察官
　　被　　　告　乙○○
右列上訴人因被告違反動產擔保交易法案件，不服本院嘉義簡易庭九十三年度嘉簡字
第七五五號中華民國九十三年八月三十一日第一審判決（臺灣嘉義地方法院檢察署檢
察官聲請簡易判決處刑案號：九十三年度偵字第四七七九號），提起上訴，本院管轄
之第二審合議庭判決如左：
    主  文
上訴駁回。
    事  實
一、乙○○於民國九十一年十二月一日以動產擔保交易附條件買賣之方式，向甲○○
    獨資經營設在台南市○○路三○七巷八三號之「光華機車行」購買車號ＦＶ八─
    四八五號重型機車一輛，而為動產擔保交易之債務人，雙方約定總價金為新臺幣
    （下同）四萬三千五百元，自九十一年十二月十日起至九十二年十一月十日止，
    分十二期給付，第一期至第六期每期付款四千七百元，第七期至第十二期每期付
    款二千五百五十元，定明車輛置放地點為乙○○位在嘉義市○○路二八三之一號
    六樓八居處（嗣已搬遷），於未付清全部價款前，該車輛所有權仍為出賣人甲○
    ○所有，乙○○僅得依約占有使用，不得任意遷移或出賣。詎乙○○於取得該機
    車後，即未依約繳納分期款，且於九十一年十二月三十日，竟意圖不法之利益，
    將該機車以一萬八千元之代價出售與李麗珠並遷移，經甲○○所屬人員丁○○訪
    視車輛約定存放地點無著，無法追蹤取回占有，致生有損害。
二、案經甲○○訴請臺灣嘉義地方法院檢察署檢察官偵查聲請簡易判決處刑。
    理  由
一、前揭事實，業據被告乙○○坦承不諱，核與告訴人甲○○與其代理人丙○○、丁
    ○○指述之情節相符，堪認屬實。又被告明知系爭車號ＦＶ八─四八五號重型機
    車，係以動產擔保交易附條件買賣之方式購得，依被告與出賣人即告訴人所定契
    約約款第十七項，參照動產擔保交易法第二十六條及第二十八條之規定，被告身
    為附條件買賣關係之債務人，倘不依約定償還價款或將標的物出賣或為其他處分
    ，致妨害出賣人之權益者，出賣人得取回占有標的物，詎被告仍將之出賣並遷移
    ，且未按期繳納分期款，造成告訴人價金債權未能受償，復無法尋得車輛取回占
    有，足見被告具有不法利益之意圖，其行為並造成告訴人之損害，殆無疑義。此
    外，復有附條件買賣契約書、光華機車行營利事業登記證、存證信函、監理站車
    籍網站查詢資料、汽（機）車過戶登記書、汽（機）車各項異動登記書及客戶訪
    視報告等附卷可稽。本件事證明確，被告犯行洵堪認定，應予依法論科。
二、核被告所為，係犯動產擔保交易法第三十八條之動產擔保交易之債務人，意圖不
    法之利益，將標的物出賣，致生損害於債權人罪。本件原審依刑事訴訟法第四百
    四十九條第一項前段、第四百五十四條第二項，動產擔保交易法第三十八條，刑
    法第十一條（漏引前段）、第四十一條第一項，罰金罰鍰提高標準條例第一條前
    段、第二條，逕以簡易判決處被告拘役十日，如易科罰金，以三百元折算一日。
    檢察官循告訴人之請求提起上訴略以：被告取得系爭機車後旋轉賣他人，原審判
    處拘役十日似嫌輕縱，固非無見。惟按刑之量定，係實體法上賦予法院得為自由
    裁量之事項，倘其未有逾越法律所規定之範圍，或濫用其權限，即不得任意指為
    違法（最高法院七十五年台上字第七○三三號判例參照）。質言之，法官為量刑
之裁量時，除不得逾越法定刑或法定要件外，尚應符合法規範之體系及目的，遵
    守一般有效之經驗及論理法則，亦即應兼顧裁量之外部及內部性界限，如非顯有
    裁量逾越或裁量濫用之違法情事，自不得任意指為違法。經查，原審基於上開認
    定，審酌被告違反動產擔保交易法取得系爭車輛之價值，尚難謂為過鉅，且被告
    犯罪後坦承犯行，尚有悔意，以及其品行、犯罪之動機、目的、手段等一切情狀
    而為量刑，已將告訴人所受損害及被告犯後態度列入考量之範圍，並依刑法第五
    十七條所定各款犯罪情狀之規定，在法定刑度內而為量刑，已兼顧裁量之外部及
    內部性界限，符合法規範之體系與目的，並未逾越法律所規定之範圍，更無濫用
    其權限或悖離經驗或論理法則之情事，原審量刑應屬妥適，尚無失出。且被告業
    已償還告訴人一萬元，於法庭外亦已向告訴人表示於九十四年一月底前，將會清
    償全部債務，業據告訴代理人丙○○於本院九十四年一月十八日審理時陳稱在卷
    ，是本件判處如原審量處之刑度，亦難謂為不允當，實難認為過輕，準此，上訴
    意旨尚無理由，應予駁回。
據上論斷，應依刑事訴訟法第四百五十五條之一第一項、第三項、第三百六十八條，
判決如主文。
本案經檢察官周靜妮到庭執行職務。
中      華      民      國      九十四    年     一    月     二十五    日
                                臺灣嘉義地方法院刑事第六庭
                                審判長  法  官  林  信  旭
                                        法  官  蘇  姵  文
                                        法  官  蔡  憲  德
右正本證明與原本無異。
本件不得上訴。
中      華      民      國      九十四    年     一     月    二十五    日
                                        書記官  楊  福  源
附錄本案論罪科刑法條
動產擔保交易法第三十八條：
  動產擔保交易之債務人，意圖不法之利益，將標的物遷移、出賣、出質、移轉、抵
  押或為其他處分，致生損害於債權人者，處三年以下有期徒刑、拘役或科或併科六
  千元以下之罰金。
